臺灣臺北地方法院民事判決　　　　　92年度重訴更一字第14號
原　　　告　甲○○
　　　　　　　　　　　　八
訴訟代理人　馮志剛律師
被　　　告　丙○○即獨家報導周.
　　　　　　　　　　　　七樓
訴訟代理人　崔百慶律師
　　　　　　王柏棠律師
上列當事人間侵權行為損害賠償事件，本院於民國93年12月27日
言詞辯論終結，判決如下：
    主  文
被告應給付原告新台幣捌拾萬元，及自民國九十三年二月二十四
日起至清償日止，按週年利率百分之五計算之利息。
原告其餘之訴駁回。
訴訟費用由被告負擔八分之一，餘由原告負擔。
本判決第一項於原告以新台幣貳拾伍萬元供擔保後，得假執行，
但被告以新台幣捌拾萬元供擔保後，得免為假執行。
原告其餘假執行之聲請駁回。
    事實及理由
一、原告起訴主張被告獨家報導周刊雜誌社於民國九十二年三月
    二十八日至四月三日所發行，而由被告丙○○擔任發行人兼
    總編輯，被告己○○（另結）擔任責任編輯之獨家報導周刊
    第七六三期封面，以大型字體刊載「秀秀要告胡瓜不付每月
    二十萬膽養費卻送甲○○千萬豪宅和一百六十萬鑽錶」，於
    內文Ａ三二頁至Ａ三五頁分別刊載「據悉，胡瓜雖然沒把秀
    秀的二十萬膽養費放在心上，但卻不忘適時討甲○○歡心。
    據了解，沒多久前，他才買了一只價值達一百六十萬的鑽錶
    息來源指出，胡瓜已把財務交由甲○○全權處理，他對她信
    任的程度可見一斑」。「也由於這份依賴，讓生性節儉的胡
    瓜出手變得格外大方。基本上，一百六十萬的鑽錶還算是小
    CASE，如果大家還有印象的話，胡瓜鬧婚變的那段時間，他
    在東區明耀百貨後棟買來送給甲○○的豪宅曾曝了光」。「
    諷刺的是，被胡瓜視為珍寶的甲○○，人緣似乎不是很好。
    據說到現在為止，胡瓜周遭友人，包括戊○○在內，都不是
    很喜歡甲○○。他們覺得，胡瓜每天拼死拼活地工作，甲○○卻閒閒在家，只顧著花錢，實在太不可取了。自從跟胡瓜
    談戀愛後，她宛如挖到金山銀礦，吃好、用好、住好，過著
    少奶奶般的富裕生活」。「之前，外界對於胡瓜與秀秀的分
    道揚鑣，可說看法不一。認為甲○○是狐狸精的大有人在」
    。以上對於原告之社會地位、道德形象、人格評價顯為負面
    貶損之載敘，均係嚴重毀損原告名譽之不實事實，原告係以
    青春健康之公眾形象著稱，除曾頗受青少年觀象歡迎、仰慕
    外，並為多家廣告廠商擔任商品代言人，被告為刺激雜誌銷
    售量趁機牟利，嚴重損原告長期建立之公眾形象，更造成部
    分廣告廠商、製作單位等暫停合作計畫或停止商品代言，原
    告因此侵害而蒙受巨大精神上之痛苦，獨家報導周刊為坊間
    十分流行之雜誌，除出版時陳列街頭四處林立之二十四小時
    便利商店、書報攤、書店外，圖書館、文化中心亦多有訂閱
    ，發行達數十萬冊上，而因原告與胡瓜均為知名藝人，加以
    媒體廣大的散佈力量，系爭報導出刊後，除閱讀該獨家報導
    周刊者外，其他之平面媒體及電子媒體亦多引用系爭媒體加
    以報導，對原告名譽造成之損害，實甚為鉅大，是被告等應
    將附件一所示「道歉聲明」以四分之一版面連續三天刊登於
    聯合報、大成報之影劇版，始能達回復原告名譽之必要程度
    ，爰依依民法第一百八十四條前段及後段、第一百九十五條
    第一項、第一百八十五條、第一百八十八條規定，請求
（一）被告應將附件一所示「道歉聲明」以四分之一版面連續三
      天刊登於聯合報、大成報之影劇版。
（二）被告應給付原告新台幣（下同）九百萬元，及自起訴狀繕
      本送達之翌日起至清償日止，按年息百分之五計算之利息
      。
（三）第二項請求原告願供擔保請准宣告假執行。
二、被告辯稱：
（一）獨家報導第七六三期所報導之內容，早經其他媒體及藝人
      所披露，並非被告所杜撰。例如有關胡瓜購買鑽錶及房屋
      贈送原告等情節，早經其他藝人於電視節目中揭露，並由
      「壹週刊」於同年二月二十一日所出刊之第三十九期予以
      報導。且依該報導所引述，藝人庚○○發現原告手上戴著
      一只名貴的手錶時立刻大叫：「瓜瓜，我也要一只。」等
      情節，其內容生動，顯非杜撰。且壹周刊第三九期，其第
      二段之標題係「胡瓜離婚，因第三者」，於內文並引用乙○○之言：「我是個不會說謊的人，甲○○就是第三者」
      ；「綜藝百匯」之標題亦明確指出：「乙○○：甲○○是
      胡瓜婚變的第三者！」，足證原告所謂「上開報導並未明
      確指稱原告為胡瓜婚變的第三者」云云，顯與事實不符。
（二）系爭報導之內容並未毀損原告名譽。
  １、就前揭關胡瓜購買鑽錶及房屋贈送原告一節而言，被告報
      導該內容時，胡瓜與其前配偶（秀秀）早已離婚，且胡瓜
      與原告之戀情亦已公開，而男女朋友間贈送禮物，本屬尋
      常，故此部分之報導，尚不致侵害原告之名譽。且遍查系
      爭報導全部內容，並無片言隻字提及原告係「騙取」前揭
      物品，故原告所述，顯與事實不符。
  ２、就關於「胡瓜沒把秀秀的二十萬贍養費放在心上」一節，
      縱令與事實並未完全相符，惟其報導之主體及可能因此而
      受影響者，亦係胡瓜，而非原告。且就「胡瓜已把財務交
      由甲○○全權處理，他對她信任的程度可見一斑」、「也
      由於這份依賴，讓生性節儉的胡瓜出手變得格外大方」等
      情節而言，對於原告不僅並未有任何貶抑，甚至推崇之成
      份更高，亦不致侵害原告之名譽，更非如原告所謂將使人
      認為原告「一無可取」云云。
（三）被告於報導前已先經求證，且其內容與事實相符。就系爭
      報導中，原告「人緣似乎不是很好」、「胡瓜周遭友人，
      包括戊○○在內，都不是很喜歡甲○○」等情節而言，按
      某人之「人緣」如何，僅係其他人主觀上對該人之評價；
      報導某人人緣如何，亦僅係客觀上該人受歡迎之程度，尚
      不致貶抑該人。且被告於報導之前，確曾先由記者採訪。
（四）系爭報導中有關原告是否為「第三者」一節，係屬可受公
      評之事。所謂「狐狸精」一詞，係指「第三者」，且被告
      並未直接指出原告係所謂之「狐狸精」，而僅係報導有許
      多人對原告早已提出此項質疑，例如：胡瓜前妻之友人乙○○早已指出「甲○○是胡瓜婚變的第三者」；面相家黃
      友輔先生並早有此項見解，於網路上，更不乏對於本問題
      提出討論者。故被告僅係對於客觀上有不少人認為原告係
      「第三者」之事實予以報導，並未直接指出原告即係所謂
      之「狐狸精」，此由前揭報導之用語「認為甲○○是狐狸
      精的大有人在」一詞，亦可證明。且查婚外情本屬法律及
      道德所不容許，而公眾人物動見觀瞻，其言行並為社會所
      關注，故其婚姻是否因婚外情而影響，應係可受公評之事
      。按胡瓜係演藝圈數一數二、極有名望之主持人，而原告
      亦屬公眾人物，故胡瓜之離婚事件，是否與原告有關，本
      即係大眾所關注的話題，而屬可受公評之事。故被告僅係
      對於客觀上許多人對原告所提出之質疑予以報導，實難謂
      係侵害原告之名譽。
（五）原告並無法證明其所宣稱之損害。原告雖列舉一大堆原告
      之工作明細表，惟遍觀該表，全係原告片面所作成，被告
      否認其形式之真正，且該表亦無法證明原告所宣稱之精神
      上損害與系爭報導有任何因果關係，尚難資為有利原告之
      證據。爰聲明：
（一）原告之訴及假執行之聲請均駁回。
（二）如受不利益判決，被告願供擔保請准免為假執行。
三、兩造不爭執之事實：被告獨家報導周刊雜誌社於九十二年三
    月二十八日至四月三日所發行，而由被告丙○○擔任發行人
    兼總編輯之獨家報導周刊第七六三期封面，以大型字體刊載
    「秀秀要告胡瓜不付每月二十萬膽養費卻送甲○○千萬豪宅
    和一百六十萬鑽錶」，於內文Ａ三二頁至Ａ三五頁分別刊載
    「據悉，胡瓜雖然沒把秀秀的二十萬膽養費放在心上，但卻
    不忘適時討甲○○歡心。據了解，沒多久前，他才買了一只
    價值達一百六十萬的鑽錶送給甲○○。尤有甚者，兩人儘管
    尚未結婚，不過據可靠消息來源指出，胡瓜已把財務交由甲○○全權處理，他對她信任的程度可見一斑」。「也由於這
    份依賴，讓生性節儉的胡瓜出手變得格外大方。基本上，一
    百六十萬的鑽錶還算是小CASE，如果大家還有印象的話，胡
    瓜鬧婚變的那段時間，他在東區明耀百貨後棟買來送給甲○○的豪宅曾曝了光」。「諷刺的是，被胡瓜視為珍寶的甲○○，人緣似乎不是很好。據說到現在為止，胡瓜周遭友人，
    包括戊○○在內，都不是很喜歡甲○○。他們覺得，胡瓜每
    天拼死拼活地工作，甲○○卻閒閒在家，只顧著花錢，實在
    太不可取了。自從跟胡瓜談戀愛後，她宛如挖到金山銀礦，
    吃好、用好、住好，過著少奶奶般的富裕生活」。「之前，
    外界對於胡瓜與秀秀的分道揚鑣，可說看法不一。認為甲○○是狐狸精的大有人在」。
四、兩造之爭點：
（一）被告之行為，有無侵害原告之名譽權？
（二）原告就名譽權所受侵害，主張受有非財產上損害，而各請
      求被告給付慰撫金九百萬元，是否有據？
（三）原告請求被告刊登如附件一所示之道歉聲明及判決主文，
      是否為回復名譽之適當處分？
五、被告之行為已侵害原告之名譽權。
（一）按依民法第一百九十五條第一項規定，名譽權受不法侵害
      者，被害人得請求非財產上之損害賠償。又民法上之不法
      侵害他人之名譽而構成之侵權行為，與刑法上之誹謗罪不
      同，刑法上誹謗罪之成立，以行為人之行為出於故意為限
      ，民法上侵害名譽權之侵權行為，則不論行為人之行為係
      出於故意或過失，均應負損害賠償責任，此觀民法第一百
      八十四條第一項前段及第一百九十五條第一項之規定自明
      。至名譽權有無受損害，應以社會上對個人評價是否貶損
      作為判斷之依據，苟其行為足以使他人在社會上之評價受
      到貶損，不論其為故意或過失，均可構成侵權行為（最高
      法院九十年台上字第六四六號判例要旨參照）。又所謂過
      失，乃應注意能注意而不注意即欠缺注意義務之謂。構成
      侵權行為之過失，係指抽象輕過失即欠缺善良管理人之注
      意義務而言。行為人已否盡善良管理人之注意義務，應依
      事件之特性，分別加以考量，因行為人之職業、危害之嚴
      重性、被害法益之輕重、防範避免危害之代價，而有所不
      同。
（二）本件被告之職業係屬新聞之業者。依據憲法之規定，人民
      有言論、講學、著作及出版之自由，此為憲法第十一條明
      定者，其中乃在保障人民之言論、出版自由，雖新聞自由
      非憲法所明文規定者，但解釋上應認新聞自由為言論自由
      表達的一種特殊方法或形式。憲法之所以保障新聞自由，
      目的乃在保障新聞媒體的獨立性及完整性，以維持新聞媒
      體之自主性，使其能提供未被政府控制或影響的資訊、意
      見及娛樂，以促進人民對政府及公共事務之關心，並進而
      引起公眾討論，而能善盡監督政府之功能。新聞自由攸關
      公共利益，國家固應給予最大限度之保障，俾新聞媒體工
      作者提供資訊、監督各種政治及社會活動之功能得以發揮
      。惟為兼顧個人名譽法益之保護，倘新聞媒體其未加合理
      查證率予報導，或有明顯理由，足以懷疑消息之真實性或
      報導之正確性，而仍予報導，致其報導與事實不符，則難
      謂其無過失，如因而不法侵害他人之名譽，即應負侵權行
      為之損害賠償責任。公眾人物之言行事關公益，其固應以
      最大之容忍，接受新聞媒體之監督，然新聞媒體就其言行
      之報導，仍負查證之注意義務，僅其所負注意程度較為減
      輕而已。
（三）其次，所謂之「新聞」依其內容，可簡略分為新聞報導與
      新聞評論二大類，前者為對事情作客觀之描述，後者則為
      對新聞事件為其主觀評價。新聞工作者在做新聞報導時，
      應排除主觀意見，將事情全貌完全完整呈現，與做新聞評
      論可以依據自己觀點去評價事務不同。然而新聞報導因具
      有時效性，故要求新聞工作者負有查證真實之義務，則非
      屬正當。惟新聞從業人員仍負有「真實陳述之義務」，亦
      即，新聞從業人員應將採訪所得之事實，如實陳述，至其
      採訪所得與該事實之真正是否相符，並非所問。故媒體雖
      不必一定要查明事實真相，惟倘若報導內容與事實真相有
      所背離時，甚或在真相如何尚未清楚時，必須讓報導所涉
      之關係人，有機會澄清，表達意見，此即「衡平報導」。
      對於有爭議事件，應明示消息來源，同時報導各方不同說
      詞及觀點，力求平衡。故而媒體報導如確有所本，作合理
      查證，或已得被報導人同意，或已作平衡報導，或已如實
      陳述，或已善盡公眾論壇角色時，其所為之報導即應受肯
      定。反之，若媒體記者在報導時，已確知其所報導者並非
      真實，卻仍予以報導，或依該媒體之性質，就事件之發展
      與內容，有足夠之時間查證或為平衡報導而忽視不顧其真
      假而恣意予以刊登之情形下，則實已違前開所述真實陳述
      、衡平報導之原則規範，而該當於「真實惡意原則」自明
      ；若應注意為合理查證、真實陳述、衡平報導、徵得被報
      導人之同意等情事，客觀上能注意卻未為注意，則屬顯有
      過失。倘因此侵害被報導人之名譽，造成被報導人名譽受
      有損害，仍屬構成於民法第一百八十四條第一項之侵害名
      譽權之行為。
（四）被告雖辯稱：被告於報導前已先經求證，且其內容與事實
      相符，且系爭報導中有關原告是否為「第三者」一節，係
      屬可受公評之事等語，惟查，系爭報導內提及原告「被胡
      瓜視為珍寶的甲○○，人緣似乎不是很好」「胡瓜周遭友
      人，包括戊○○在內，都不是很喜歡甲○○。」「他們覺
      得，胡瓜每天拼死拼活地工作，甲○○卻閒閒在家，只顧
      著花錢，實在太不可取了。自從跟胡瓜談戀愛後，她宛如
      挖到金山銀礦，吃好、用好、住好，過著少奶奶般的富裕
      生活」等情節，被告並未派任何記者向戊○○本人查證，
      亦無法提出任何證據證明究竟是「何人」覺得「胡瓜每天
      拼死拼活，甲○○卻閒閒在家，只顧著花錢，實在太不可
      取了：：：她宛如挖到金山銀礦，吃好、用好、住好，過
      著少奶奶般的富裕生活」等足以影響原告社會評價之客觀
      事實。至於被告所之舉證人丁○○，亦僅係聽聞他人間之
      耳語傳聞後將該等「聽聞」傳達給被告，由被告再派記者
      採訪，其並非負責本件報導之採訪記者，業據其於本院證
      述明確。是被告在根本未採訪戊○○本人或是胡瓜周圍之
      友人，徒以證人丁○○道聽塗說所得之消息，即為前揭足
      以貶抑原告名譽之事實內容報導，未加採訪查證，逕行報
      導指出原告「人緣似乎不是很好」、「胡瓜周遭友人，包
      括戊○○在內，都不是很喜歡甲○○」「他們覺得，胡瓜
      每天拼死拼活，甲○○卻閒閒在家，只顧著花錢，實在太
      不可取了：：：她宛如挖到金山銀礦，吃好、用好、住好
      ，過著少奶奶般的富裕生活」等具體情節，使讀者信以為
      真，其顯未盡媒體忠實陳述義務而有過失至明。
（五）被告另辯稱系爭報導中有關指稱原告是「第三者」一節，
      係屬可受公評之事，且所謂「狐狸精」一詞，係指「第三
      者」，被告並未直接指出原告係所謂之「狐狸精」，而僅
      係報導有許多人對原告早已提出此項質疑云云。惟正因婚
      外情本屬法律及道德所不容許，當媒體具體指稱某人係屬
      「婚外情」之「狐狸精」，更應仔細查證消息來源之真確
      性以及儘可能就可疑之消息作平衡性之報導。查胡瓜係演
      藝圈有名望之主持人，而原告亦屬公眾人物，故胡瓜之離
      婚事件，是否與原告有關，確係大眾所關注的話題。然而
      原告所使用之語詞係「認為甲○○是狐狸精的大有人在」
      ，其在使用語詞上係以「狐狸精」之貶抑詞，即係以狐媚
      之術積極勾引男人使之出軌，而非「第三者」之中性詞（
      因為婚姻之第三者，有時多為男人隱暪自己已婚之情形）
      ，且係以「認為甲○○是狐狸精的大有人在」之客觀的事
      實描述，呈現出有不少人認為是原告勾引胡瓜使之出軌的
      客觀事實，但被告所提：胡瓜前妻之友人乙○○早已指出
      「甲○○是胡瓜婚變的第三者」；面相家黃友輔先生並早
      有此項見解，於網路上，更不乏對於本問題提出討論者，
      但被告迄未提出明確之證據證明確有前揭有前揭討論及指
      述其事，其所言是否有所本即屬可疑。且被告所提之「壹
      週刊」第三十九期（九十一年二月二十一日出刊），綜藝
      百匯（九十年七月十日十三時十八分刊出），民生報（九
      十年七月十二日刊出），新浪雜誌（未顯示刊出時間，僅
      有下載時間）等報導，均甚早於被告等於九十二年三月二
      十八日出刊之獨家報導周刊第七六三期，被告顯然具有絕
      對充分時間以整理相關資訊，並做進一步查證及平衡報導
      ，其不此之圖，未盡詳加查證之義務，即以「認為甲○○
      是狐狸精的大有人在」等字句，營造出許多人認為是原告
      勾引胡瓜，使之出軌等足以貶低原告在社會上名譽之情形
      ，被告就此亦有過失，極為明確。
（六）至原告主張被告所為之標題「秀秀要告胡瓜不付每月二十
      萬膽養費卻送甲○○千萬豪宅和一百六十萬鑽錶」，及其
      中「據悉，胡瓜雖然沒把秀秀的二十萬膽養費放在心上，
      但卻不忘適時討甲○○歡心。據了解，沒多久前，他才買
      了一只價值達一百六十萬的鑽錶送給甲○○。尤有甚者，
      兩人儘管尚未結婚，不過據可靠消息來源指出，胡瓜已把
      財務交由甲○○全權處理，他對她信任的程度可見一斑」
      。「也由於這份依賴，讓生性節儉的胡瓜出手變得格外大
      方。基本上，一百六十萬的鑽錶還算是小CASE，如果大家
      還有印象的話，胡瓜鬧婚變的那段時間，他在東區明耀百
      貨後棟買來送給甲○○的豪宅曾曝了光」報導，侵害原告
      之名譽權等語，惟查前揭標題及報導，對原告並未有任何
      貶抑，尚不會影響社會大眾對於原告之評價，亦不致侵害
      原告之名譽，是原告以此為由，向被告請求精神上之損害
      賠償，並無理由。
六、有關慰撫金部分：
（一）按慰藉金之多寡，應斟酌雙方之身分、地位、資力與加害
      之程度，及其他各種情形核定相當之數額，其金額是否相
      當，自應依實際加害情形與被害人所受之痛苦及雙方之身
      分、地位、經濟狀況等關係決定之。
（二）本件原告主張被告之行為，嚴重毀損原告名譽，爰請求九
      百萬元之精神上慰撫金云云。是本院斟酌原告身為演藝人
      員，其社會形象乃演藝人員之第二生命，且社會形象之樹
      立及觀眾之認同感須累積長期之努力與付出，誠屬不易，
      被告未經查證，即為前揭貶抑原告社會評價之報導，損及
      原告長期建立之公眾形象，及被告刊物之發行量等一切情
      狀，認為原告請求名譽權損害之慰撫金九百萬元，尚屬過
      高，應以八十萬元，為適當公允。
七、原告請求登報道歉，尚非回復名譽之適當方法。
 （一）按名譽被侵害者，並得請求回復名譽之適當處分，民法
       第一百九十五條第一項後段固定有明文。惟按回復名譽
       之適當處分，因法律並未具體規定各種不同之處分方法
       ，故究竟如何處分始為適當，法院自應斟酌被侵害之情
       形，予以決定（最高法院五十六年度台上字第一四六四
       號判決意旨參照）。亦即，被害人請求加害人在報紙之
       上刊登道歉聲明或其他方式以回復名譽時，應斟酌被害
       人所受損害是否現尚存在，以及被害人之名譽可否經由
       道歉聲明等方式予以回復，以為決定。
 （二）經查，附件所示道歉啟事之內文略為：道歉人於系爭報
       導以聳動渲染之標題及筆法，刊登「秀秀要告胡瓜不付
       每月二十萬膽養費卻送甲○○千萬豪宅和一百六十萬鑽
       錶」等不實報導，公然污蔑甲○○小姐嚴重損害甲○○
       之名譽，謹申致歉意，並鄭重聲明上開報導消息全非真
       實等語。然系爭報導之內文固部分侵害原告之名礜權，
       惟其標題並未貶損被告之社會評價，已如前述，是本院
       認為原告請求被告刊登附件所示道歉啟事，非屬回復原
       告名譽之適當處分，不應准許。
八、從而，原告依據侵權行為之法律關係，請求被告給付
    800,000 元，及自訴狀繕本送達習日（即93年2 月24日）起
    至清償日止，按年息5%計算之利息，為有理由，應予准許，
    逾此部分之請求則無理由，應予駁回。
九、兩造均陳明願供擔保，請求宣告假執行及免予假執行，就原
    告勝訴部分，經核均無不合，茲酌定相當之擔保金額，分別
    予以准許。至原告敗訴部分，其假執行之聲請已失所附麗，
    應併予駁回。
十、因本案事證已臻明確，兩造其餘主張陳述及所提之證據，均
    毋庸再予審酌，附此敘明。
十一、結論：本件原告之訴為有理由，依民事訴訟法第79條、第
      390 條第2 項、第392 條第2 項判決如主文。
中　　華　　民　　國　　94　　年　　1 　　月　　10　　日
                  民事第六庭    法　官　郭美杏
以上正本係照原本作成
如對本判決上訴，須於判決送達後20日內向本院提出上訴狀
中　　華　　民　　國　　94　　年　　1 　　月　　11　　日
                    　　　　　　書記官　潘惠梅
